---
title: "Tutorial 05: Procesar Datos y Crear Gráficas"
author: "Grace Smith-Vidaurre"
date: "2023-12-27"
output: 
  html_document:
    css: "styles.css"
    toc: true
    toc_float: true
    toc_depth: 4
---

```{r setup, include = FALSE}

knitr::opts_chunk$set(echo = TRUE, eval = TRUE)

```

<h2>Información sobre esta traducción</h2>

Este tutorial fue traducido al español por Grace Smith-Vidaurre, siguiendo las [convenciones de traducción de los Carpentries](https://github.com/Carpentries-ES/board/blob/master/Convenciones_Traduccion.md), incluyendo usar el género femenino por defecto. Si encuentras errores de ortografía que impiden tu habilidad de completar los tutoriales, por favor reporta los errores de ortografía a GitHub usando los pasos en el primer tutorial para reportar un "Issue".

<h2>Resumen del tutorial y objetivos de aprendizaje</h2>

En este quinto tutorial, vas a empezar a usar las detecciones simuladas de movimientos de animales en el `pipeline` de análisis de datos de ABISSMAL, incluyendo combinar los datos originales a través de días y procesar o limpiar los datos originales. También vas a crear gráficas de los datos procesados. Vas a continuar a usar habilidades que aprendiste en los tutoriales anteriores, y vas a aprender nuevas habilidades cómo:

1. Acceder funciones customizadas
2. Usar funciones customizadas
3. Crear gráficas con `ggplot` 

<h2>Cargar paquetes e inicializar el `path` de tu directorio de trabajo</h2>

```{r message = FALSE, warning = FALSE}

rm(list = ls()) # Limpia tu ambiente global

library(tidyverse) # Carga la colección de paquetes del tidyverse
library(data.table) # Carga otros paquetes requeridos por las funciones de ABISSMAL

path <- "/home/gsvidaurre/Desktop/ABISSMAL_vignettes" # Inicializa un objeto con el path de tu directorio de trabajo

```

<h2>Cargar las funciones de ABISSMAL</h2>

Las funciones customizadas de R en ABISSMAL están guardadas en archivos físicos (extensión .R) adentro de la versión local del repositorio en tu computadora (que descargaste en el primer tutorial). Para poder usar las funciones de ABISSMAL, vas a necesitar cargar los archivos físicos de R para que las funciones estén disponibles en tu ambiente global. En el código abajo, vas a usar la función `source()` para cargar tres de las cinco funciones primarias de ABISSMAL, y también un archivo que contiene funciones de apoyo:
```{r}

# Carga la función que combina los datos originales
source("/home/gsvidaurre/Desktop/GitHub_repos/ABISSMAL/R/combine_raw_data.R")

# Carga la función que detecta eventos de posa en los datos originales
source("/home/gsvidaurre/Desktop/GitHub_repos/ABISSMAL/R/detect_perching_events.R")

# Carga la función que procesa los datos originales
source("/home/gsvidaurre/Desktop/GitHub_repos/ABISSMAL/R/preprocess_detections.R")

# Carga un archivo con funciones de apoyo que cada función arriba requiere
source("/home/gsvidaurre/Desktop/GitHub_repos/ABISSMAL/R/utilities.R")

```

<h2>Accede información sobre las funciones de ABISSMAL</h2>

Después de ejecutar las líneas de código arriba, deberías de ver que una colección entera de funciones ahora está disponible en tu ambiente global (revisa la pestaña de `Environment`). Las funciones que empiezan con `check_` son funciones de apoyo. Si haces scroll hacia abajo, puedes ver que tres de las funciones primarias de ABISSMAL (`combine_raw_data`, `detect_perching_events`, `preprocess_detections`) también están disponibles en tu ambiente global. En la columna al lado derecho de los nombres de las funciones también podrás ver algo de información sobre los argumentos de cada función.

Para obtener más información sobre cada una de las tres funciones primarias, puedes hacer clic en el ícono blanco cuadrado a la mera derecha de cada función en la pestaña de `Environment`, o ejecutar el código `View(nombre_de_la_funcion)`. Este comando debería de abrir el archivo de la función actual en una pestaña nueva adentro de tu panel de fuente. En el archivo de cada función, vas ver líneas de documentación que empiezan con los símbolos "`#@", luego el nombre de la función y una descripción, y luego una descripción de cada argumento (parámetro) para la función. Si haces scroll hacia abajo, podrás ver una sección con detalles sobre la función misma, incluyendo la información que devuelve. Esta documentación está escrita en inglés por el momento. Después de las líneas de documentación verás el código de la función misma. 

<h2>Combinar los datos originales</h2>

Cuando hayas cargado las funciones de ABISSMAL, podrás usar la primera función, `combine_raw_data()`, para combinar los datos colectados a través de días y los tipos de sensores en una sola hoja de cálculo por sensor. Vas a empezar con combinar los datos originales para el sensor de RFID que fueron colectados a través de días diferentes en una hoja de cálculo para este sensor.

Vas a proveerle información a la función `combine_raw_data()` a través de los siguientes argumentos:

* `sensors` es un vector que contiene las etiquetas de los tipos de sensores para los cuales quieres combinar los datos originales. Abajo vas a especificar RFID como un solo sensor

* `path` es tu directorio general de trabajo

* `data_dir` es la carpeta que contiene datos adentro de tu directorio de trabajo

* `out_dir` es la carpeta donde quieres guardar la hoja de cálculo de los datos originales combinados. La función creará esta carpeta si no existe en tu computadora

* `tz` es la zona de tiempo para convertir marcas de tiempo al formato `POSIXct` en R. La zona de tiempo por defecto es "America/New York", y puedes ver la sección de "Time zones" en la documentación para `DateTimeClasses` en R para más información (`?DateTimeClasses`)

* `POSIXct_format` es una secuencia de caracteres que contiene la información del formato `POSIXct` para combinar fechas y marcas de tiempo en una sola columna. Por defecto la función devolverá el año como un número con cuatro dígitos y el mes y el día como números con dos dígitos, separados por guiones. La fecha y el tiempo estarán separados por un espacio. La hora, el minuto, y el segundo (en decimales), todos con dos dígitos, estarán separados por dos puntos.
```{r}

# Combina los datos originales para los sensores de RFID e infrarrojo en procesos separados
combine_raw_data(sensors = "RFID", path = path, data_dir = "Data", out_dir = "Data/raw_combined", tz = "America/New York", POSIXct_format = "%Y-%m-%d %H:%M:%OS")

```

Puedes revisar que `combine_raw_data()` guardó una hoja de cálculo con los datos originales combinados de RFID al directorio nuevo `raw_combined`:
```{r}

list.files(file.path(path, "Data/raw_combined"), pattern = ".csv$")

```

Puedes leer el archivo de datos combinados de RFID ("combined_raw_data_RFID.csv") a R para revisar la estructura de esta hoja de cálculo:
```{r}

rfid_data <- read.csv(file.path(path, "Data/raw_combined", "combined_raw_data_RFID.csv"))

glimpse(rfid_data)

```

Leer estos datos a R creó un objeto `dataframe`. Deberías de poder ver que hay unas columnas nuevas creadas por la función, como la columna `data_type`. Para esta hoja de cálculo, las columnas `sensor_id` y `data_type` contienen la misma información, pero es útil tener columnas separadas para poder estar al tanto de la identidad única del sensor y el tipo de sensor cuando usas múltiples sensores del mismo tipo (por ejemplo, dos pares de sensores infrarrojo tendrán números de identidad únicos en la columna de `sensor_id`).

La función `combine_raw_data()` también creó una columna nueva de marcas de tiempo en formato `POSIXct` para los pasos que siguen de procesar y analizar datos, pero mantuvo la columna original de marcas de tiempo. La función añadió columnas para indicar la etapa de procesar datos y la fecha en que combinaste los datos originales. Finalmente, si revisas las carpetas con los datos originales de RFID, verás que las hojas de cálculo originales por día se preservaron y no fueron ni eliminados ni sobrescritos.

También puedes ejecutar `combine_raw_data()` con los datos originales de múltiples sensores a la vez con proveer un vector con las etiquetas de estos sensores al argumento `sensores`. Los datos para cada tipo de sensor todavía se guardarán en hojas de cálculo separadas, y así evitas tener que escribir el mismo código varias veces para ejecutar `combine_raw_data()` para múltiples sensores:
```{r}

combine_raw_data(sensors = c("RFID", "IRBB"), path = path, data_dir = "Data", out_dir = "Data/raw_combined", tz = "America/New York", POSIXct_format = "%Y-%m-%d %H:%M:%OS")

```

Los datos de RFID se sobrescribirán, y deberías de ver una hoja de cálculo adicional con los datos originales de los sensores infrarrojo:
```{r}

list.files(file.path(path, "Data/raw_combined"), pattern = ".csv$")

```

<h2>Detectar eventos de posar</h2>

Puedes usar los datos originales combinados de sensores diferentes en las siguientes funciones de ABISSMAL para empezar a hacer inferencias de comportamiento de los datos de detección de movimiento. Por ejemplo, puedes detectar eventos de posar en los datos originales de RFID con la función `detect_perching_events()`. Puedes leer más sobre cada argumento en el archivo de R que contiene esta función.
```{r}

detect_perching_events(file_nm = "combined_raw_data_RFID.csv", threshold = 2, run_length = 2, sensor_id_col_nm = "sensor_id", timestamps_col_nm = "timestamp_ms", PIT_tag_col_nm = "PIT_tag", rfid_label = "RFID", general_metadata_cols = c("chamber_id", "sensor_id"), path = file.path(path, "Data"), data_dir = "raw_combined", out_dir = "processed", out_file_prefix = "perching_events", tz = "America/New York", POSIXct_format = "%Y-%m-%d %H:%M:%OS")

```

`detect_perching_events()` puede operar en sólo un archivo y tipo de sensor a la vez. La función automáticamente crea una carpeta que se llama "processed" (para datos procesados) y guardará un archivo de `.csv` adentro de esa carpeta si pudo detectar eventos de posar usando el umbral temporal actual (`threshold`, en segundos), y la duración de secuencias de detección actual (`run_length`, en número de detecciones).

Cuando creamos datos simulados en los últimos tutoriales, simulaste eventos de posar en los datos de RFID. Pudiste recuperar estos eventos de posar usando `detect_perching_events()`?
```{r}

perching <- read.csv(file.path(path, "Data", "processed", "perching_events_RFID.csv"))

glimpse(perching)

```

`detect_perching_events()` identificó un total de seis eventos de posar, que es el mismo número que simulaste en el tutorial anterior (dos eventos de posar por día a través de tres días). Puedes revisar los valores adentro del `dataframe` para ver más información sobre estos eventos de posar:
```{r}

# Las marcas de tiempo cuando cada evento de posar empezó
perching$perching_start

# Las marcas de tiempo cuando cada evento de posar terminó
perching$perching_end

# La etiqueta única de PIT que contiene información sobre la identidad del individuo que estuvo posando en la antena de RFID
perching$PIT_tag

```

También puedes visualizar el `dataframe` entero en un panel separado:
```{r eval = FALSE}

View(perching)

```

La información arriba te dice que hubo dos eventos de posar a las 8:00 cada día, y dos eventos de posar a las 11:30 cada día (como esperamos). La etiqueta de PIT para cada individuo se detectó una vez por día, por ende, cada individuo realizó un evento de posar cada día.

Detectar eventos de posar no es un requisito en el `pipeline` de análisis de ABISSMAl, pero puede ser un paso útil para obtener la mayor cantidad de información que puedes de los datos originales antes de filtrar las detecciones en el siguiente paso de procesar o limpiar los datos originales.

<h2>Procesar los datos originales</h2>

Cuando hayas detectado los eventos de posar en los datos originales, puedes seguir con procesar o limpiar los datos originales con la función `preprocess_detections()`. Los datos originales a veces contienen múltiples detecciones separadas por poco tiempo (como las detecciones de RFID cuando un individuo está posando en la antena), y estas múltiples detecciones pueden causar ruido cuando tratas de hacer inferencias de comportamiento con datos colectados por múltiples sensores. Cuando le provees "thin" al argumento `mode`, `preprocess_detections()` elimina detecciones separadas por un periodo corto de tiempo (usando el valor del umbral temporal en segundos para el argumento `thin_threshold`), y devuelve datos filtrados de detecciones que todavía representan eventos discretos de movimiento.

`preprocess_detections()` opera en un solo tipo de sensor a la vez:
```{r}

preprocess_detections(sensor = "RFID", timestamps_col_nm = "timestamp_ms", group_col_nm = "PIT_tag", mode = "thin", thin_threshold = 2, drop_tag = NULL, path = file.path(path, "Data"), data_dir = "raw_combined", out_dir = "processed", tz = "America/New York", POSIXct_format = "%Y-%m-%d %H:%M:%OS")

```

Ahora deberías de ver un archivo de `.csv` adicional que se llama "pre_processed_data_RFID.csv" en la carpeta "processed":
```{r}

list.files(file.path(path, "Data/processed"))

```

Puedes leer este archivo a R para ver su estructura. Deberías de ver menos filas en este `dataframe` comparado con la hoja de cálculo de los datos originales:
```{r}

rfid_pp <- read.csv(file.path(path, "Data/processed/pre_processed_data_RFID.csv"))

glimpse(rfid_pp)

```

Luego puedes procesar los datos originales de los sensores infrarrojo y revisar el archivo de `.csv`:
```{r}

preprocess_detections(sensor = "IRBB", timestamps_col_nm = "timestamp_ms", group_col_nm = "sensor_id", mode = "thin", thin_threshold = 2, drop_tag = NULL, path = file.path(path, "Data"), data_dir = "raw_combined", out_dir = "processed", tz = "America/New York", POSIXct_format = "%Y-%m-%d %H:%M:%OS")

list.files(file.path(path, "Data/processed"))

irbb_pp <- read.csv(file.path(path, "Data/processed/pre_processed_data_IRBB.csv"))

glimpse(irbb_pp)

```

<h2>Visualizar datos de RFID en una gráfica de código de barras</h2>

Ahora que combinaste y procesaste los datos originales por sensor, es hora de visualizar estos conjuntos de datos diferentes. Hacer gráficas mientras escribes código es importante para generar figures de alta calidad para publicaciones y presentaciones y también para revisar tu proceso de analizar datos.

En el código abajo, vas a aprender cómo usar funciones del paquete `ggplot2` para hacer una gráfica del estilo de código de barras con los datos originales y procesados de RFID.

Puedes empezar con leer los datos originales y procesados de RFID, también los eventos de posar de RFID, y convertir las marcas de tiempo al formato `POSIX`.
```{r}

rfid_raw <- read.csv(file.path(path, "Data/raw_combined", "combined_raw_data_RFID.csv")) %>%
  # Tienes que convertir las marcas de tiempo al formato POSIX cada vez que los datos se leen a R para hacer gráficas
  dplyr::mutate(
    timestamp_ms = as.POSIXct(format(as.POSIXct(timestamp_ms, tz = "America/New York"), "%Y-%m-%d %H:%M:%OS6"))
  ) %>%
  # Ordena las marcas de tiempo
  # La expresión "-desc()" adentro de la función arrange() indica que las marcas de tiempo se ordenarán de menos a más recientes
  dplyr::arrange(-desc(timestamp_ms))

# Deberías de ver que la columna timestamp_ms con las marcas de tiempo está en el formato "dttm", significando que la conversión a formato POSIX se realizó bien
glimpse(rfid_raw)

rfid_pp <- read.csv(file.path(path, "Data/processed/pre_processed_data_RFID.csv")) %>%
  # Tienes que convertir las marcas de tiempo al formato POSIX cada vez que los datos se leen a R para hacer gráficas
  dplyr::mutate(
    timestamp_ms = as.POSIXct(format(as.POSIXct(timestamp_ms, tz = "America/New York"), "%Y-%m-%d %H:%M:%OS6"))
  ) %>% 
  dplyr::arrange(-desc(timestamp_ms))

glimpse(rfid_pp)

rfid_perch <- read.csv(file.path(path, "Data/processed/perching_events_RFID.csv")) %>%
  # Tienes que convertir las marcas de tiempo de inicio y final de cada evento de posar al formato POSIX cada vez que los datos se leen a R para hacer gráficas
  dplyr::mutate(
    perching_start = as.POSIXct(format(as.POSIXct(perching_start, tz = "America/New York"), "%Y-%m-%d %H:%M:%OS6")),
    perching_end = as.POSIXct(format(as.POSIXct(perching_end, tz = "America/New York"), "%Y-%m-%d %H:%M:%OS6"))
  ) %>% 
  dplyr::arrange(-desc(perching_start))

glimpse(rfid_perch)

```

Luego puedes combinar los datos originales y procesados en un solo `dataframe` para facilitar visualizar todos estos datos en la misma gráfica. Vas a añadir una columna nueva (`dataset`) con etiquetas para identificar los dos conjuntos de datos diferentes.
```{r}

rfid_combined <- rfid_raw %>%
  dplyr::select(sensor_id, day, timestamp_ms) %>% 
  dplyr::mutate(
    dataset = "raw"
  ) %>% 
  bind_rows(
    rfid_pp %>%
      dplyr::select(sensor_id, day, timestamp_ms) %>% 
      dplyr::mutate(
        dataset = "pre-processed"
      ) 
  ) %>%
  dplyr::arrange(-desc(timestamp_ms))

glimpse(rfid_combined)

```

Vas a construir la gráfica con estos datos usando funciones de `ggplot2`, un paquete que es parte del `tidyverse` pero que también se puede instalar y usar afuera del `tidyverse`. Puedes revisar este [enlace](https://ggplot2.tidyverse.org/) que tiene más recursos (en inglés) para aprender cómo usar la notación de `ggplot` para hacer diferentes tipos de gráficas. Estos recursos incluyen secciones de tres libros diferentes con ejercicios para practicar hacer gráficas sencillas o complejas, y también un curso en línea y un seminario en línea. Puedes encontrar otros recursos en español en línea, como esta [guia para `ggplot2`](https://raw.githubusercontent.com/rstudio/cheatsheets/main/translations/spanish/data-visualization_es.pdf).

El paquete de `ggplot2` tiene una notación única para construir gráficas, en que empiezas haciendo la gráfica con llamar la función `ggplot()` y luego añades características con añadir capas de otras funciones de `ggplot2` con el símbolo de `+`.

Si llamas `ggplot()`, verás que la función inmediatamente dibuja una gráfica vacía en tu panel de `Plots` (gráficas) en RStudio.
```{r}

ggplot()

```

La gráfica seguirá vacía incluso cuando le provees información sobre tus datos para poder configurar la estética en los siguientes pasos.
```{r}

ggplot(data = rfid_combined)

```

Necesitarás añadir otras funciones estéticas a esta capa fundamental de la gráfica para poder ver tus datos. Las funciones que usarás para añadir detalles estéticos a la gráfica vacía dependerán del tipo de gráfica que quieres crear. En este ejemplo, vas a generar una gráfica de código de barras, en que cada marca de tiempo está representada por una línea vertical delgada. Las gráfica de código de barra pueden ser gráficas útiles cuando trabajas con marcas de tiempo, porque la información más importante se contiene en una dimensión (el tiempo en el eje x). Si fueras a resumir el número de marcas de tiempo grabado cada día, sería mejor hacer una gráfica de líneas. 

Puedes añadir la función `geom_segment()` como la siguiente capa encima de la capa fundamental de la gráfica. `geom_segment()` facilita añadir línea a una gráfica, y las líneas pueden comunicar información en una o dos dimensiones (por su ancho en el eje x y su altura en el eje y).
```{r}

ggplot(data = rfid_combined) +
  
  # Añade una línea vertical para cada marca de tiempo
  geom_segment(
    aes(x = timestamp_ms, y = 0, xend = timestamp_ms, yend = 1, color = dataset),
    linewidth = 0.3
  )
  
```

En el código arriba, `geom_segment()` añade una línea vertical a la gráfica para cada detección en el `dataframe` completo. Con usar el argumento `color` adentro de `geom_segment()`, y proveer el nombre de la columna que contiene las etiquetas de los conjuntos de datos, le comunicaste a la función que las líneas deberían de tener colores que corresponden al conjunto particular de datos. El argumento `color` tiene que estar adentro de la función `aes()` (que controla la estética de esta capa de información) para que esta asignación de colores se realice por el conjunto de datos.

Los colores de las líneas se asignarán automáticamente por `ggplot` usando los colores por defecto del paquete, pero puedes cambiar estos colores usando la función `scale_color_manual()`:
```{r}

ggplot(data = rfid_combined) +
  
  # Añade una línea vertical para cada marca de tiempo
  geom_segment(
    aes(x = timestamp_ms, y = 0, xend = timestamp_ms, yend = 1, color = dataset),
    linewidth = 0.3
  ) +
  
  scale_color_manual(values = c("orange", "darkgreen"))

```

Las líneas ahora tienen los colores nuevos que especificaste pero en la leyenda los datos procesados salen primero. Si quieres cambiar el orden de las etiquetas del conjunto de datos en la leyenda, y los colores asignados a los conjuntos de datos, puedes modificar la columna `dataset` en el `dataframe` que usaste para crear la gráfica.

Las funciones de `ggplot` usan un tipo de datos que se llaman `factors` para automáticamente determinar la estética de la gráfica, como el método de asignar colores que usaste arriba con `geom_segment()`. Las columnas (o vectores) en formato `factor` se ven como columnas de tipo `character` (en que cada fila contiene una secuencia de caracteres), pero R guarda los valores únicos de cada columna como números enteros y luego guarda los valores únicos de las secuencias de caracteres en una propiedad que se llama `levels` ("niveles" o "categorías"). Puedes cambiar el orden en que los valores únicos de una columna en formato `factor` se añaden a la gráfica cuando cambias el orden de los `levels` de la columna:
```{r}

# Cambia la columna dataset al tipo de datos "factor"
# Cuando especificas que el valor de "raw" ("original") venga primero en el argumento de levels, estás reorganizando los levels (niveles) de la columna para que este valor salga primero en la leyenda
rfid_combined <- rfid_combined %>% 
  dplyr::mutate(
    dataset = factor(dataset, levels = c("raw", "pre-processed"))
  )

# La columna de dataset ahora es tipo "fct" o "factor"
glimpse(rfid_combined)

# Los niveles de la columna ahora están ordenados para que el valor "raw" venga primero, en vez de estar en orden alfabético
levels(rfid_combined$dataset)

```

Después de convertir la columna de `dataset` al tipo `factor` y reorganizar los `levels` de los valores únicos en esta columna, las categorías de esta columna deberían de aparecer en el orden correcto en la leyenda de la gráfica y no en orden alfabético. También deberías de ver que los colores asignados a cada conjunto de datos acaba de cambiar.
```{r}

ggplot(data = rfid_combined) +
  
  # Añade una línea vertical para cada marca de tiempo
  geom_segment(
    aes(x = timestamp_ms, y = 0, xend = timestamp_ms, yend = 1, color = dataset),
    linewidth = 0.3
  ) +
  
  scale_color_manual(values = c("orange", "darkgreen"))

```

En la gráfica que acabas de hacer, es muy difícil de discriminar entre las líneas para cada conjunto de datos. Puedes usar la función `facet_wrap()` para dividir los conjuntos de datos en paneles diferentes:
```{r}

ggplot(data = rfid_combined) +
  
  # Añade una línea vertical para cada marca de tiempo
  geom_segment(
    aes(x = timestamp_ms, y = 0, xend = timestamp_ms, yend = 1, color = dataset),
    linewidth = 0.3
  ) +
  
  scale_color_manual(values = c("orange", "darkgreen")) +
  
  # El símbolo de ~ significa "por", así que estás creando un panel por cada valor único (o categoría) en la columna dataset
  facet_wrap(~ dataset, nrow = 2, strip.position = "left")

```

Acabas de crear paneles diferentes adentro de esta gráfica y cada panel contiene datos un solo conjunto de datos. Con este cambio estructural también alineaste los paneles en el mismo eje x para que sea más fácil de comparar patrones temporales.

Desde este punto de vista es difícil ver cómo los dos conjuntos de datos (originales y procesados) son diferentes. Puedes filtrar el `dataframe` con funciones del `tidyverse` para visualizar solo las primeras dos detecciones para cada conjunto de datos:
```{r}

ggplot(data = rfid_combined %>%
         # Crea grupos por las categorías o levels en la columna dataset
         group_by(dataset) %>% 
         # Selecciona las primeras dos filas para cada grupo 
         slice(1:2) %>% 
         ungroup()
       ) +
  
  # Añade una línea vertical para cada marca de tiempo
  geom_segment(
    aes(x = timestamp_ms, y = 0, xend = timestamp_ms, yend = 1, color = dataset),
    linewidth = 0.3
  ) +
  
  scale_color_manual(values = c("orange", "darkgreen")) +
  
  # El símbolo de ~ significa "por", así que estás creando un panel por cada valor único (o categoría) en la columna dataset
  facet_wrap(~ dataset, nrow = 2, strip.position = "left")

```

Ahora deberías de ver que la segunda marca de tiempo en los datos originales se eliminó del conjunto de datos procesados (fue filtrado usando el umbral temporal en `preprocess_detections`).

Luego puedes añadir los datos de eventos de posar en el `dataframe` `rfid_perch`, que no combinaste con los otros conjuntos de datos. En cambio a `rfid_raw` y `rfid_pp`, este conjunto de datos tiene dos columnas de marcas de tiempo que contienen información sobre el inicio y el fin de cada evento de posar. Puedes añadir este conjunto de datos a la gráfica con otra llamada de la función `geom_segment()`. Usarás esta capa de `geom_segment()` para añadir líneas que contienen información temporal sobre cuándo los eventos de posar empezaron y terminaron.
```{r}

ggplot(data = rfid_combined) +
  
  # Añade una línea vertical para cada marca de tiempo
  geom_segment(
    aes(x = timestamp_ms, y = 0, xend = timestamp_ms, yend = 1, color = dataset),
    linewidth = 0.3
  ) +
  
  scale_color_manual(values = c("orange", "darkgreen")) +
  
  # El símbolo de ~ significa "por", así que estás creando un panel por cada valor único (o categoría) en la columna dataset
  facet_wrap(~ dataset, nrow = 2, strip.position = "left") +
  
  # Añade los eventos de posar
  geom_segment(
    data = rfid_perch,
    aes(x = perching_start, xend = perching_end, y = 1.2, yend = 1.5),
    color = "blue",
    linewidth = 0.3
  )

```

En el código arriba para `geom_segment()`, especificaste que querías añadir otro conjunto de datos a la gráfica cuando usaste el argumento `data`. Los argumentos `x` y `y` determinan donde va a empezar cada línea en ambos ejes de la gráfica, respectivamente. También vas a tener que especificar donde quieres que cada línea termina en cada eje. En el eje x, indicaste que quieres que la línea empiece y termine cuando los eventos de posar empezaron y terminaron con proveer la columna `perching_start` al argumento `x` y `perching_end` al argumento `xend`. En el eje y, los números que usaste para los argumentos `y` y `yend` determinan donde las líneas para los eventos de posar se dibujarán, que en este caso es justamente arriba de las líneas para los otros conjuntos de datos. Las líneas para los eventos de posar se dibujaron como otra capa de información encima de cada panel de la gráfica por defecto.

Puedes hacer unos cambios a la gráfica para que sea más fácil de interpretar. Puedes cambiar la posición de la leyenda usando el argumento `legend.position` adentro de la función general de `theme()`. Abajo puedes guardar la gráfica adentro de un objeto, para que no tengas que escribir todo el código de la gráfica de nuevo cuando quieres añadirle más información.
```{r}

gg <- ggplot(data = rfid_combined) +
  
  # Añade una línea vertical para cada marca de tiempo
  geom_segment(
    aes(x = timestamp_ms, y = 0, xend = timestamp_ms, yend = 1, color = dataset),
    linewidth = 0.3
  ) +
  
  scale_color_manual(values = c("orange", "darkgreen")) +
  
  # El símbolo de ~ significa "por", así que estás creando un panel por cada valor único (o categoría) en la columna dataset
  facet_wrap(~ dataset, nrow = 2, strip.position = "left") +
  
  # Añade los eventos de posar
  geom_segment(
    data = rfid_perch,
    aes(x = perching_start, xend = perching_end, y = 1.2, yend = 1.5),
    color = "blue",
    linewidth = 0.3
  ) +
  
  theme(
    legend.position = "top"
  )

gg

```

Ahora puedes hacer unos ajustes menores para seguir mejorando la gráfica, incluyendo cambiar los títulos de los ejes para que sean más informativos, cambiar el color de fondo a blanco, y eliminar el texto en el eje y tanto como las rayas en el eje y, porque este eje no contiene información para interpretación de los datos (o sea, la altura de cada línea no contiene información para interpretación).
```{r}

gg <- gg +
  
  # Cambia los títulos de ambos ejes
  xlab("Date and time") +
  
  # El eje y no contiene información y por ende puedes eliminar este título
  ylab("") +
  
  # Usa esta función para cambiar el color de fondo a blanco y negro
  theme_bw() +
  
  # Usa funciones de estética para eliminar el texto en el eje y y también los rayos en este eje
  theme(
    axis.text.y = element_blank(),
    axis.ticks.y = element_blank(),
    legend.position = "top"
  )

gg

```

Puedes guardar las gráficas que creas en R como archivos físicos. Abajo usarás la función `ggsave()` para escribir la gráfica que hiciste arriba como un archivo en tu computadora.
```{r}

gg

# Guarda la gráfica como un archivo en tu computadora
ggsave(file.path(path, "raw_processed_perching.tiff"), width = 8, height = 6, units = "in", dpi = 300)

```

Puedes continuar con modificaciones a este archivo para crear una figura de alta calidad para una publicación. Por ejemplo, puedes cambiar el tamaño final del archivo (`width` o "el ancho", `height` o "la altura"), tanto como la resolución en píxeles (`dpi`). También puedes cambiar el tamaño de texto en cada eje o del título de cada eje, o la posición de la leyenda mientras determinas el tamaño final de la imagen.

En el siguiente tutorial vas a continuar analizando datos con ABISSMAL y vas a crear una gráfica de código de barras más compleja y refinada.